【裁判字號】    97,交易,112
【裁判日期】    970331
【裁判案由】    業務過失傷害
【裁判全文】
臺灣臺北地方法院刑事判決             97年度交易字第112號
公  訴  人  臺灣臺北地方法院檢察署檢察官
被      告  甲○○
                    （現於臺灣臺北戒治所強制戒治中）
上列被告因業務過失案件，經檢察官提起公訴（九十五年度偵字
第二一五一八號），本院判決如下：
    主  文
甲○○從事業務之人，因業務上之過失傷害人，處有期徒刑月
，如易科罰金，以新臺幣壹仟元折算壹日。
    事  實
一、甲○○以駕駛計程車為業，係從事駕駛業務之人，惟其小型
    車職業駕駛執照業於民國九十六年三月二日遭註銷，於九十
    六年六月二十二日十九時三十分許，無照駕駛車牌號碼７０
    ０—ＤＦ號營業用小客車沿臺北市○○區○○路三段一五五
    巷道西往東方向行駛，途經基隆路三段一五五巷口時，適乙
    ○○騎乘車牌號碼Ｐ５６—０１６號重型機車沿基隆路南往
    北第二車道以時速約每小時六十公里之速度通行一五五巷口
    ，甲○○本應注意汽車行駛至交岔路口，應遵守燈光號誌之
    指揮，並注意車前狀況，隨時採取必要之安全措施，且當時
    情形天候晴，夜間有照明，路面鋪裝柏油、乾燥狀態、無缺
    陷、無障礙物，視距良好，並無不能注意之情事，竟疏未注
    意一五五巷口西往東方向之燈光號誌已轉為紅燈，貿然通行
    該巷口，致其所駕駛車輛之右前車頭與乙○○所騎乘機車之
    前車頭發生碰撞，乙○○人車倒地，並受有左股骨近三分之
    一粉碎性骨折、右踝三踝骨折等傷害，嗣臺北市政府警察局
    大安分局交通分隊警員邢志正據報前往處理，甲○○在現場
    向警員邢志正承認為肇事人，自首犯罪並接受裁判。
二、案經乙○○訴由臺北市政府警察局大安分局報請臺灣臺北地
    方法院檢察署檢察官偵查起訴。
    理  由
一、上揭事實業據被告甲○○於偵查（見偵二卷第二一、二二頁
    ）及本院審理（見本院卷第十六、十八頁）中坦承不諱，經
    核與告訴人乙○○於偵查中指證被告駕駛上揭車輛闖越紅燈
    與伊騎乘機車發生碰撞，致伊受有左股骨近三分之一粉碎性
    骨折、右踝三踝骨折之傷害等情相符（見偵二卷第二九、三
    十頁），復有道路交通事故現場圖（見偵一卷第七頁）、臺
    北市○○○○○道路交通事故肇事人自首情形紀錄表（見偵
    一卷第十一頁）、臺北市政府警察局松山分局交通分隊交通
    事故談話紀錄表（見偵一卷第十四、十五頁）、臺北市政府
    警察局大安分局交通分隊道路交通事故補充資料表（見偵一
    卷第十六頁）、道路交通事故調查報告表(一)、(二)（見偵一卷
    第十七頁）、臺北市政府警察局大安分局交通分隊採證照片
    （見偵一卷第十八至二二頁）、車號查詢汽車車籍資料（見
    偵二卷第十五頁）、臺北市政府警察局交通警察大隊事故肇
    事原因初步分析研判表（見偵二卷第十七頁）、臺北市立聯
    合醫院仁愛院區九十六年七月二十日（甲）字第○一四一號
    驗傷診斷書（見偵二卷第二一頁）及證號查詢汽車駕駛人資
    料（見本院卷第十九頁）等資料附卷足憑，足徵被告之自白
    與事實相符，堪以採信。綜上所述，本件事證明確，被告犯
    行堪以認定，應依法論科。
二、核被告所為，係犯刑法第二百八十四條第二項前段之業務過
    失傷害罪。又被告為職業駕駛人，然其小型車職業駕駛執照
    業於九十六年三月二日遭註銷，此經被告供承在卷（見本院
    卷第十六頁反面），並有證號查詢汽車駕駛人資料（見本院
    卷第十九頁）附卷足證，依道路交通安全規則第五十條第一
    項前段規定「汽車駕駛執照為駕駛汽車之許可憑證」，又「
    職業汽車駕駛人得憑因逾期審驗被註銷之職業駕駛執照，申
    請換發同等車類之普通駕駛執照。但在未換發普通駕駛執照
    前，不得駕駛汽車」，道路交通安全規則第五十四條第三項
    亦有規定，是駕駛執照被註銷，即無許可駕駛汽車之憑證，
    自不得駕駛車輛，此與其駕駛技術良窳無關，是被告駕照遭
    註銷仍駕車，應認無照駕駛，被告為汽車駕駛人，無駕駛執
    照駕車，因而致告訴人受傷，自應依道路交通管理處罰條例
    第八十六條第一項加重其刑。又查，本件車禍於報案時未報
    明肇事人姓名，臺北市政府警察局大安分局交通分隊警員邢
    志正據報前往處理，被告在現場向警員邢志正承認為肇事人
    等情，有臺北市○○○○○道路交通事故肇事人自首情形紀
    錄表附卷足憑（見偵一卷第十一頁），堪認被告犯本罪後，
    在有偵查犯罪職權之機關未發覺犯人為何人前，即自首為肇
    事人，且於事後接受審判，核符刑法第六十二條前段規定自
    首之要件，依刑法第六十二條前段之規定減輕其刑，並依法
    先加後減之。爰審酌被告為從事駕駛業務之人，竟無駕駛執
    照駕車且闖越紅燈，導致本件車禍之發生，惟念被告犯後坦
    承犯行，態度尚稱良好，又肇事路段速限為每小時五十公里
    ，告訴人自陳伊騎車速度約每小時六十公里，是告訴人就系
    爭車禍之發生，亦有超速行駛之過失，有臺北市政府警察局
    交通警察大隊道路交通事故初步分析研判表在卷足憑（見真
    二卷第十七頁），被告迄未與告訴人達成民事和解，及被告
    之品行、生活狀況、智識程度等一切情狀，量處如主文所示
    之刑，並諭知易科罰金之折算標準，以資懲儆。
據上論斷，應依刑事訴訟法第二百八十四條之一、第二百九十九
條第一項前段，刑法第十一條前段、第二百八十四條第二項前段
、第六十二條前段、第四十一條第一項前段，道路交通管理處罰
條例第八十六條第一項，刑法施行法第一條之一第一項、第二項
前段，判決如主文。
本案經檢察官蔡立文到庭執行職務。
中    華    民    國    97    年    3     月    31    日
                  刑事第十四庭  法  官  李家慧
以上正本證明與原本無異。
如不服本判決，應於判決送達後10日內，向本院提出上訴狀。
                                書記官  鄭淑丰
中    華    民    國    97    年    3     月    31    日
附錄本件論罪科刑法條：
中華民國刑法第284條
（過失傷害罪）
因過失傷害人者，處 6 月以下有期徒刑、拘役或 5 百元以下罰
金，致重傷者，處1年以下有期徒刑、拘役或5百元以下罰金。
從事業務之人，因業務上之過失傷害人者，處 1 年以下有期徒刑
、拘役或1千元以下罰金，致重傷者，處3年以下有期徒刑、拘役
或2千元以下罰金。


司法院資訊處製作；財團法人民間司法改革基金會備份。
